【裁判字號】    95,交上訴,120
【裁判日期】    951027
【裁判案由】    過失致死等
【裁判全文】
臺灣高等法院刑事判決               95年度交上訴字第120號
上  訴  人  臺灣基隆地方法院檢察署檢察官
上  訴  人
即  被  告  丙○○
上列上訴人因過失致死等案件，不服臺灣基隆地方法院95年度交
訴字第17號，中華民國95年7月19日第一審判決（起訴案號：臺
灣基隆地方法院檢察署95年度調偵字第52號、第53號、偵字第
676號），提起上訴，本院判決如下：
    主  文
原判決撤銷。
丙○○從事業務之人，因業務上之過失致人於死，處有期徒刑壹
年陸月；又服用酒類，不能安全駕駛動力交通工具而駕駛，處有
期徒刑伍月；應執行有期徒刑壹年拾月。
    事  實
一、丙○○係營業小客車駕駛，為從事駕駛業務之人，明知駕駛
    動力交通工具前，不得服用酒類以致不能安全駕駛，竟於民
    國94年12月14日晚上8時許起，在基隆市暖暖區某海產店飲
    酒已達不能安全駕駛之程度後，於同年月15日凌晨1時許，
    駕駛車牌號碼3D-225號營業小客車，搭載友人錢仲祺及方堯
    弘2人，欲前往錢仲祺及方堯弘2人位於臺北市之上班地點，
    於同日凌晨2時許，行經國道1號公路南向4.5公里處之外側
    車道時，其本應注意飲酒後吐氣所含酒精成份超過每公升○
    ．二五毫克以上者，尚為酒力所困，辨識力、注意力、反應
    力均不如常，不得駕車，依當時天候雨、夜間無照明、路面
    為柏油鋪裝、濕潤、無缺陷、無障礙物、視距良好等一切情
    況，並無不能注意之情形，竟因不勝酒力，致其欲由外側車
    道變換至內側車道不當因而駕駛失控，車身打轉並車身前、
    後側猛力撞擊內側護欄，將錢仲祺、方堯弘2人拋出車外，
    致錢仲祺顱內出血當場死亡，方堯弘則受有骨盆骨折併內骼
    動脈斷裂出血、出血性休克、頭部外傷併蜘蛛膜下腔出血、
    顱內出血、硬腦膜下出血、凝血功能異常及身體多處擦傷之
    傷害，經送醫急救後因出血性休克死亡。經警據報前往處理
    ，於94年12月15日凌晨3時4分許，測試丙○○吐氣所含酒精
    成份達每公升0.80毫克，始查悉上情。
二、案經被害人錢仲祺之妻乙○○、被害人方堯弘之母丁○○及
    被害人方堯弘之兄甲○○訴請及內政部警政署國道公路警察
    局第一警察隊報告臺灣基隆地方法院檢察署檢察官偵查起訴
    。
    理  由
一、訊據被告丙○○對於上開事實坦承不諱，核與警方到場所蒐
    集之各項證據即卷附道路交通事故報告表、道路交通事故現
    場圖、現場草圖、違反道路交通管理事件舉發單、現場照片
    、刑法185之3案件測試觀察紀錄表、酒測值報告相符。按飲
    酒後吐氣所含酒精成份超過每公升0.25毫克以上者，不得駕
    車，此在道路交通安全規則第114條第2款定有明文，被告主
    觀上應注意、客觀上亦能注意，竟疏未注意上開規定，致肇
    車禍，其有過失甚為顯然。且被害人錢仲祺、方堯弘2人因
    本件車禍而拋出車外，致錢仲祺顱內出血當場死亡，方堯弘
    則受有骨盆骨折併內骼動脈斷裂出血、出血性休克、頭部外
    傷併蜘蛛膜下腔出血、顱內出血、硬腦膜下出血、凝血功能
    異常及身體多處擦傷之傷害，經送醫急救後因出血性休克死
    亡，有檢察官勘驗筆錄、相驗筆錄、相驗照片、相驗屍體證
    明書、檢驗員驗斷書、診斷證明書、出院病歷摘要，附卷足
    憑，是被告之過失行為與被害人錢仲祺、方堯弘之死亡間具
    有相當因果關係，亦足堪認定，從而被告應負過失致死罪責
    。
二、被告係營業小客車駕駛，案發時亦駕駛營業小客車，為從事
    駕駛業務之人，核其所為，係犯刑法第276條第2項之業務過
    失致死罪及第185條之3之服用酒類不能安全駕駛動力交通工
    具而駕駛罪。被告係酒醉駕車因而致人死亡，就其所犯業務
    過失致死部分，應依道路交通管理處罰條例第86條第1項之
    規定，加重其刑。被告一過失行為，同時致2被害人死亡，
    為刑法第55條之同種想像競合犯。被告所犯前開2罪，一為
    故意犯，一為過失犯，犯意各別，構成要件又不相同，自應
    分論併罰之。末以，修正後刑法第2條第1項規定：「行為後
    法律有變更者，適用行為時之法律。但行為後之法律有利於
    行為人者，適用最有利於行為人之法律」。被告行為後，刑
    法第51條業於94年1月7日修正公布，並於95年7月1日施行，
    修正前刑法第51條規定：「數罪併罰，分別宣告其罪之刑，
    依左列各款定其應執行者：」其中第5款規定：「宣告多數
    有期徒刑者，於各刑中之最長期以上，各刑合併之刑期以下
    ，定其刑期。但不得逾二十年。」修正後刑法第51條第5款
    規定：「宣告多數有期徒刑者，於各刑中之最長期以上，各
    刑合併之刑期以下，定其刑期。但不得逾三十年。」比較結
    果，修正後刑法並非較有利於行為人，依刑法第2條第1項前
    段之規定，仍應依修正前刑法，定其應執行之刑。另刑法第
    276條第2項係72年6月26日以前修正之刑法條文，該條項之
    罰金刑，按罰金罰鍰提高標準條例第1條前段之規定，提高
    （以銀元計）至10倍，而按95年6月24日修正公布、自95年7
    月1日施行之刑法施行法第1條之1第2項前段之規定，該條項
    之罰金刑，提高（以新台幣計）至30倍，2者經適用後之罰
    金刑提高規定並無不同，依刑法第2條第1項前段之規定，仍
    應依罰金罰鍰提高標準條例第1條前段之規定以提高罰金刑
    ；再刑法第185條之3之規定係72年6月26日至94年1月7日之
    間新增之條文，不再依罰金罰鍰提高標準條例第1條前段之
    規定提高罰金刑，然依95年6月24日修正公布、自95年7月1
    日施行之刑法施行法第1條之1第2項但書之規定，該條之罰
    金刑，提高（以新台幣計）為3倍，依刑法第2條第1項前段
    之規定，自不再提高罰金刑。
三、原審據以論罪科刑，固非無見，惟查被告事後已與被害人錢
    仲祺之家屬達成和解，有和解筆錄影本1紙在卷可稽，原審
    未及審酌、尚有未洽（方堯弘部分尚未和解）。檢察官循告
    訴人陳怡芬之請求上訴，認被告惡性重大，事後態度不佳，
    原判決不當，及被告上訴指摘原判決量刑過重，雖均非有理
    由，然原判決既有前揭可議之處，自應由本院予以撤銷改判
    。爰審酌被告酒後駕駛，酒後操控車輛不當，肇致本件車禍
    ，造成2人死亡，其過失程度嚴重等一切情狀，處如主文第2
    項所示之刑，並定其應執行刑。
據上論斷，應依刑事訴訟法第369條第1項前段、第364條、第299
條第1項前段，道路交通管理處罰條例第86條第1項，刑法第2條
第1項前段、第276條第2項、第185條之3、第55條、修正前第51
條第5款，罰金罰鍰提高標準條例第1條前段，判決如主文。
本案經檢察官沈世箴到庭執行職務。
中    華    民    國    95    年    10    月    27    日
                  刑事第八庭審判長法  官  鄭文肅
                                  法  官  陳國文
                                  法  官  江國華
以上正本證明與原本無異。
過失致死部分如不服本判決，應於收受送達後10日內向本院提出
上訴書狀，其未敘述上訴之理由者並得於提起上訴後10日內向本
院補提理由書（均須按他造當事人之人數附繕本）。
餘不得上訴。
                                  書記官  陳玉嬋
中    華    民    國    95    年    10    月    30    日
附錄法條：
中華民國刑法第276條第2項：
（過失致死罪）
因過失致人於死者，處 2 年以下有期徒刑、拘役或 2 千元以下
罰金。
從事業務之人，因業務上之過失犯前項之罪者，處 5 年以下有期
徒刑或拘役，得併科 3 千元以下罰金。
中華民國刑法第185條之3
（重大違背義務致交通危險罪）
服用毒品、麻醉藥品、酒類或其他相類之物，不能安全駕駛動力
交通工具而駕駛者，處1年以下有期徒刑、拘役或3萬元以下罰金
。


司法院資訊處製作；財團法人民間司法改革基金會備份。
